# 请教陈版：关于改变付款条件下的长期股权投资的处理

提问人：lu760314 时间：2011-05-10 18:43:15
A公司购买其控股子公司B的少数股权，协议初始约定，A公司不以货币资金支付，以A公司所生产的产品分 10 年支付给B公司的股东，A公司对产成品的售价其进行折现，按照所支付产成品的公允价值确定长期股权投资的价值。经过一年之后，A公司与B公司的原少数股东达成协议，不再以A公司的产成品偿付股权收购款，改为以现金偿付。现在的偿付价格，较原先按照产成品的公允价值所确定的长期应付款（经过一年的未确认融资费用分摊后）少，对于A公司来说，将这项差额如何处理？ （ 1 ）计入营业外收入？ （ 2 ）
调整初始确认的长期股权投资的价值？或者还有其他账务处理

回答人：chenyiwei
在确保当初产成品公允价值估计符合当初实际情况、且折现率选择恰当的前提下，原先按折现值计量长期股权投资的处理应当认为不存在重大差错。此时改变债务条件类似于债务重组，是一项独立于当初购买少数股权交易的另一项交易，不应改变原先确认的长期股权投资的入帐价值，而应按照金融工具准则中关于改变债务条件的相关规定进行处理，该交易中新承担的债务于债务条件改变之日的公允价值与原非货币性债务的该日摊余成本之间的差额，多数可能是计入营业外收入。

回答人：chenyiwei
回复 板凳 nikankan 的帖子我理解后续的债务重组差额不一定计入资本公积，除非有确凿证据表明该债务豁免是少数股东对母公司的单方面利益输送。但个人感觉可能性不大，因为母公司和少数股东本身并无关联方关系。
就本案例而言，按最初条件达成购买少数股权交易时，相当于在合并报表层面作以下处理： 借：少数股东权益 借／贷：资本公积贷：长期应付款（折现值）
后续债务重组是针对上述交易中形成的长期应付款的，对长期股权投资和前面权益性交易中调整的资本公积不产生影响。如果该豁免交易是有合理商业理由的公允交易，则无论母公司个别报表层面和合并报表层面均可计入营业外收入处理；如果确有证据表明显失公允的，则母公司个别报表和合并报表层面均计入资本公积。总之不应存在个别报表层面入营业外收入而合并报表层面入资本公积的情况。 同时，如果在购买少数股东股权之后，该少数股东不再持有该子公司股权，则后续的债务重组交易也不能认定为权益性交易。

回答人：chenyiwei
回复 10 楼 nikankan 的帖子您的这个比方有一个不恰当的地方，即各主体（家庭、哥哥、弟弟）之间的关系问题。 该举例中所讨论的会计主体是作为合并报表主体的“家庭”，但需要明确的问题是：哥哥和弟弟是这个“家庭”的股东，还是其本身就是这个家庭的组成部分？如果按照这个举例的思路，应该是：兄弟二人分家（但没有完全分），弟弟原先在家庭中占有 30 的财产份额，现在从家庭中减少份额 10 （保留份额 20 ），代价是从该家庭中取走 20 的财产，这个交易会导致该家庭的净资产净减少 20 （归属弟弟的份额减少10 ，即少数股权减少；归属哥哥的份额减少 10 ，冲减资本公积），但弟弟没有立即取走该 20 ，所以该 20 就成为家庭对弟弟的负债。
过一段时间之后，弟弟表示只要取走 15 即可（与原先的减资交易互相独立、不存在关联的另一项交易），但此时弟弟是以这个家的债权人身份豁免这个家庭欠他的债务，由此增加这个家庭的净资产，在家庭的合并报表中应确认为营业外收入。

回答人：chenyiwei
回复 13 楼 nikankan 的帖子所以您的举例有一个矛盾的地方：弟弟是“家庭”的权益持有者（股东），而哥哥是母公司（“家庭”的组成部分，本身不是“家庭”的权益持有者）？还是建议梳理一下各个主体之间的关系。如果哥哥是家庭的组成部分而不是股东，则豁免了哥哥的债务也就是增加了家庭的净资产。